臺灣高雄地方法院刑事判決　　　　　　　　　　　　九十一年度交訴字第一七七號
　　公　訴　人　臺灣高雄地方法院檢察署檢察官
　　被　　　告　丙○○
　　選任辯護人　鄭國安
　　　　　　　　陳炳彰
　　　　　　　　吳麗珠
右列被告因公共危險等案件，經檢察官提起公訴（九十一年度偵字第八二三九號、第
九七八二號、第一０二九九號），本院判決如左：
    主  文
丙○○服用酒類，不能安全駕駛動力交通工具而駕駛，處有期徒刑參月；又因過失致
人於死，處有期徒刑拾月，應執行有期徒刑壹年。
被訴駕駛動力交通工具肇事，致人死傷而逃逸部分無罪。
    事  實
一、丙○○明知服用酒類致不能安全駕駛時，即不得駕駛動力交通工具，猶於民國九
    十一年四月十六日二十時五十分許，在高雄市○○區○○路二一０巷十九號居所
    飲用一瓶啤酒致處於不能安全駕駛之狀態時，仍駕駛車牌號碼ＤＪ─七九六九號
    自小貨車，沿高雄市前鎮區○○○路由南往北方向行駛，於同日二十一時三十分
    許，途經鎮○路○○路口時，因不勝酒力致無法安全操控行車，且本應注意該路
    段行車速限為六十公里，及汽車行駛時，駕駛人應依號誌之指示行駛，並注意車
    前狀況，隨時採取必要之安全措施，以確保行車安全，而當時天候晴、夜間有照
    明、路面乾燥無缺陷，且無障礙物，視距良好，亦無不能注意之情事，竟疏未注
    意及此，明知路口之號誌己轉換為紅燈，仍貿然以七、八十公里之時速闖越紅燈
    ，而於車過交岔路口中心點，近中山四路第二快車道時，撞及沿鎮海路依綠燈號
    誌行駛，至交岔路口左轉中山四路之吳佳靜所騎乘車牌號碼ＸＺＮ─二九二號重
    型機車右側車身，吳佳靜於受此衝力下，彈撞丙○○之自小貨車前擋風玻璃龜裂
    後摔落地面，致受有頭部外傷併顱內出血、重度腦水腫等傷害，而其騎乘之重型
    機車則卡在丙○○所駕駛之前開自小貨車底盤及右前車輪下方，且隨丙○○之自
    小貨車慣性往前推進，除留有三四、七公尺之刮地痕外，並造成約三三、三公尺
    之剎車痕後，停止在北上之中山四路第二快車道上，適有沿中山四路南下之駕駛
    丁○○見狀，乃自該交岔路口迴轉至丙○○停車處，將驚嚇中之丙○○自車上拉
    下，並靜待員警到場處理，嗣經警施以酒精濃度測試，測得丙○○呼氣所含酒精
    濃度高達每公升０、四八毫克後查獲。吳佳靜雖經送醫急救，仍因頭部外傷、中
    樞衰竭，而延至同年月二十二日上午四時二十三分不治死亡。
二、案吳佳靜之父甲○○訴由高雄市政府警察局前鎮分局移送臺灣高雄地方法院檢察
    署檢察官偵查起訴。
    理  由
壹、有罪部分：
一、右揭事實，業據被告丙○○於本院審理時坦認不諱，核與現場目擊之證人丁○○
    、乙○○於警偵訊及本院審理中證述之情節相符，並經證人即繪製本件調查報告
    表之員警唐意康於本院審理時證陳撞擊點是在中山路與鎮海路的交叉口緊臨中山
    路的第二快車道處，已經過了路中間等語明確，復有高雄市○○○○○道路交通
    事故調查報告表、舉發違反道路交通管理事件通知單、酒精測試表、刑法第一百
    八十五條之三案件測試觀察紀錄表各一紙及案發現場照片四幀在卷可憑。而按飲
    酒後其吐氣所含酒精成份超過每公升０．二五毫克以上者，不得駕車；另行車速
    度應依速限行駛；且汽車行駛至交岔路口時，駕駛人應遵守號誌之指示並注意車
    前狀況，隨時採取要之安全措施，道路交通安全規則第一百十四條第二款、第九
    十三條第一項、第一百零二條第一項第一款、第九十四條第三項分別定有明文，
    被告既領有適當駕駛執照，對上述規定自知之甚明；又被告於肇事後經警測試結
    果，其吐氣所含酒精成份每公升已達０．四八毫克，有酒精測定值表乙紙在卷為
    憑，被告於此情況下駕車，顯已違反上述酒後不得駕車之規定，且其駕車行經肇
    事路段時，本應注意上述規定，而依當時情形又無不能注意之情形，竟疏未注意
    及此，超速且闖紅燈致肇事，其顯有因不勝酒力，以致無法安全操控車身，且有
    未盡其客觀上必要之注意義務，而應負過失之責任甚明。再者被害人吳佳靜確因
    本件交通事故導致頭部外傷、中樞衰竭而死亡之事實，亦經臺灣高雄地方法院檢
    察署檢察官督同法醫師相驗明確，製有驗斷書、相驗屍體證明書、勘驗筆錄附卷
    可憑，是被告之過失犯行與被害人之死亡間，顯有相當因果關係。綜上所述，被
    告之自白核與事實相符，事證明確，其有服用酒類後不能安全駕駛動力交通工具
    而駕駛及因過失致人於死之犯行，均足堪認定。
二、核被告所為，係犯刑法第一百八十五條之三之服用酒類不能安全駕駛動力交通工
    具而駕駛罪及第二百七十六條第一項之過失致人於死罪。被告所犯上開二罪，犯
    意各別，行為互殊，應予分論併罰。又被告係酒醉駕車肇事致被害人死亡，而依
    法應負刑法第二百七十六條第一項過失致人於死之罪責，自應依道路交通管理處
    罰條例第八十六條第一項之規定，就其過失致死之犯行部分，加重其刑。爰審酌
    被告飲酒至不能安全駕駛之程度仍駕駛動力交通工具，罔顧他人生命、身體之安
    全，及因過失行為導致被害人死亡之此一無法彌補之後果，其情節非輕，本不宜
    寬貸，惟念及被告犯後坦認犯行，態度良好，並知所悔悟，且一再表達願與告訴
    人和解之意等一切情狀，分別量處如主文所示之刑，併定其應執行之刑，以示懲
    儆。至公訴意旨具體求刑判處被告應執行有期徒刑五年，本院認依上情及肇事逃
    逸之犯行部分無罪（詳如後述）而尚嫌過重，應處以如主文所示之刑為適當，附
    此敘明。
貳、無罪部分：
一、公訴意旨略以被告丙○○於右揭時地酒後駕肇事，致被害人吳佳靜受有上開傷害
    後，未下車救護被害人，反繼續駕駛車輛前進，欲逃離現場，因認被告亦涉犯刑
    法第一百八十五條之四之肇事逃逸罪嫌。
二、按犯罪事實，應依證據認定之，無證據不得推定其犯罪事實；又不能證明被告犯
    罪者，應諭知無罪之判決，刑事訴訟法第一百五十四條、第三百零一條第一項分
    別定有明文。次按刑事訴訟法上所謂認定犯罪事實之證據，係指足以認定被告確
    有犯罪行為之積極證據而言，該項證據自須適合於被告犯罪事實之認定，始得採
    為斷罪資料。如未能發現相當證據，或證據不足以證明，自不能以推測或擬制之
    方法，以為裁判之基礎。又刑事訴訟上證明之資料，無論其為直接或間接證據，
    均須達於通常一般之人均不致有所懷疑，而得確信其為真實之程度，始得據為有
    罪之認定，若其關於被告是否犯罪之證明未能達此程度，而有合理性懷疑之存在
    ，致使無從形成有罪之確信，根據「罪證有疑，利於被告」之證據法則，即不得
    遽為不利被告之認定，此分別有最高法院二十九年度上字第三一○五號、四十年
    度臺上字第八六號、七十六年度臺上字第四九八六號判例可資參照。且認定犯罪
    事實所憑之證據，雖不以直接證據為限，間接證據亦包括在內；然而無論直接或
    間接證據，其為訴訟上之證明，須於通常一般之人均不致有所懷疑，而得確信其
    為真實之程度者，始得據為有罪之認定，倘其證明尚未達到此一程度，而有合理
    之懷疑存在時，事實審法院復已就其心證上理由予以闡述，敘明其如何無從為有
    罪之確信，因而為無罪之判決，尚不得任意指為違法，亦有最高法院七十六年度
    台上字第四九八六號判例可供參照。
三、公訴人認被告丙○○涉犯右揭肇事逃逸罪嫌，無非係以本件肇事之地點係在路口
    中央，被告之煞車痕起點已過路口及證人丁○○、乙○○於偵查中證述被告沒有
    煞車，仍繼續往前開，後來被機車卡住才停下來等語為其主要論罪之依據。訊據
    被告丙○○堅決否認有何公訴人所指之肇事逃逸犯行，辯稱：在發現撞到被害人
    時即踩剎車，因車速快，所以拖行二、三十公尺後才停止，被證人拉下來後，即
    站在車禍現場等警員前來處理，沒有逃逸等語。經查，（一）本件事故之撞擊點
    係在過中山四路與鎮○路○○路口中心點，已快接近中山四路第二快車道處，且
    是時被告之時速係七、八十公里，被告於撞擊被害人之機車後隨即踏剎車，因該
    機車卡在被告所駕駛之自小貨車底盤及右前車輪下方，乃隨丙○○之自小貨車慣
    性往前推進，而留有三四、七公尺之刮地痕，及造成約三三、三公尺之剎車痕後
    ，停止在北上之中山四路第二快車道上，及被告所駕之自小貨車並未再移動等情
    ，業據上開證人唐意康於本院審理時證述：「我是繪製現場圖的員警。我到達現
    場時現場沒有被移動過，我就依現場車輛的所在位置來繪製，撞擊點是在中山路
    與鎮海路的交叉口緊臨中山路的第二快車道，已經過了路中間（即在我的報告調
    查表上用鉛筆註明撞擊點之處），自撞擊點開到剎車痕起點的距離為０．９公尺
    ，現場調查圖上有劃一個自鎮○路○○○路的箭頭是被害人行進的方向並非撞擊
    點，現場有被告車輛的剎車痕，這表示被告有剎車，自剎車痕長度來換算被告當
    時的時速應約在七十五到八十公里這當中，剎車痕是在駕駛者踩剎車後輪胎被鎖
    死之後才會產生，所以自被告踩剎車到剎車痕產生會有一段距離。自現場判斷，
    是被告撞到被告害人的機車之後，被害人的機車就卡在被告小貨車下面就一直往
    前拖行。我們到達現場時被告已經在現場，有證人表示是被告闖紅燈肇事的，當
    時被害人的機車還是卡在被告小貨車車頭下去，如果被告要逃離，一定要先倒車
    與機車分離後才可以駛離現場，我到現場的情形是小貨車及機車都在一起，小貨
    車並沒有往後倒車的情形。當時如果被告沒有剎車的話，在卡住被害人機車往前
    拖行時就不會有剎車痕只會有刮地痕」等語明確，並與卷附之前開調查報告表、
    汽車煞車距離、行車速度及道摩擦係數表各一紙及現場照四幀互核一致，是被告
    辯稱於肇事即踩剎車，未有逃逸之舉動等語，尚非子虛，應可採信。（二）再者
    參酌被告遭證人丁○○拉下車時，除神情甚為驚恐慌張外，並束手讓證人丁○○
    逮住，未予反抗，亦無逃跑之狀，且立於現場等待員警到達後，即趨前回答員警
    之問話等節，亦經證人丁○○、乙○○於本院審理時證述明確，及證人即最先到
    達現場之員警鍾文賢證陳：「當時車禍已經發生，我剛好巡邏到案發現場，我一
    下車時證人丁○○就主動告訴我是庭上的被告肇事，當時被告站在遠一點的地方
    並沒有被其它人抓住，是丁○○告訴我之後被告才走過來。證人丁○○最先告訴
    我說是被告肇事的，在證人還沒有講之前被告並沒有先告訴我是他肇事，是證人
    告訴我是被告肇事的之後，我問被告，被告才說車子是他開的，並說他有喝酒，
    就是在庭上的這位被告肇事的，當時現場都沒有被移動過，死者已經送醫了，當
    時被告神情很緊張，但並沒有要逃逸的樣子」等語屬實，益證被告確未有逃跑之
    意甚明，否則豈有乖乖束手就擒，未倒車駛離，並於證人丁○○、乙○○未加以
    看管之際，仍立於現場以待員警到來，而未再逃走之理。雖證人丁○○及乙○○
    於偵查中證稱被告沒有剎車，仍繼續往前開，後來被機車卡住才停下來，及證人
    丁○○、乙○○復於本院審理時各證述被害人的車子因卡在被告車前頭往前一直
    推，因被告車子騎上機車上面已經不能動了，及被害人的機車被卡在被告車子前
    車頭中間被拖了三、四十公尺，有火花，看起有加速的樣子等語在卷，惟被告是
    時確有剎車，且未加速逃離等情，除據前開證人唐意康證述明確外，並有調查報
    告表及係數表各紙在卷可稽，已如前述，是證人丁○○及乙○○之證述應僅屬個
    人之主觀臆測至為灼然，且與事實不符，自尚難為被告不利之認定，而遽入被於
    罪。此外，復查無其他積極證據足資審認被告有何公訴人所指之肇事逃逸犯行，
    揆諸前揭說明，被告之犯罪既不能證明，依法自應為被告無罪之諭知。
據上論斷，應依刑事訴訟法第二百九十九條第一項前段、第三百零一條第一項，道路
交通管理處罰條例第八十六條第一項，刑法第一百八十五條之三、第二百七十六條第
一項、第五十一條第五款，罰金罰鍰提高標準條例第一條前段，判決如主文。
中      華      民      國    九十一    年      十      月     十一     日
                  臺灣高雄地方法院交通法庭
                                      法    官  柯彩燕
右正本證明與原本無異。
如不服本判決，應於判決送達後十日內，向本院提出上訴狀。
                                書記官    楊真芬
中    華    民    國      九十一      年      十      月      十四      日
